【裁判字號】    97,消債更,300
【裁判日期】    980106
【裁判案由】    聲請更生程序
【裁判全文】
臺灣嘉義地方法院民事裁定           97年度消債更字第300號
聲  請  人  甲○○
代  理  人  黃裕中律師
上列當事人聲請消費者債務清理事件，本院裁定如下：
    主  文
更生之聲請駁回。
聲請費用由聲請人負擔。
本院民國九十七年十一月十三日所為之九十七年度消債更字第三
００號保全處分，應予撤銷。
    理  由
一、按債務人對於金融機構因消費借貸、自用住宅借款、信用卡
    或現金卡契約而負債務，在聲請更生或清算前，應提出債權
    人清冊，以書面向最大債權金融機構請求協商債務清償方案
    並表明共同協商之意旨；又債務人依本條例第一百五十一條
    第一項規定請求協商債務清償方案後，任一債權金融機構於
    協商期間內對其財產聲請強制執行者，視為協商不成立，消
    費者債務清理條例（下稱本條例）第151條第1項、本條例施
    行細則第44條第1項分別定有明文。又聲請更生或清算不合
    程式或不備其他要件者，法院應以裁定駁回之，但其情形可
    以補正者，法院應定期間先命補正，復為本條例第8條所明
    定。
二、本件債務人向本院聲請更生，雖主張：其有不能清償債務情
    事，且無擔保或無優先權之債務總額未逾新臺幣（下同）1,
    200萬元，復未經法院裁定開始清算程序或宣告破產，雖已
    依本條例施行細則第44條之規定，請求債權人玉山銀行股份
    有限公司（下稱玉山銀行）聲請協商，惟債權人台新國際商
    銀股份有限公司（下稱台新銀行）對聲請人自用住宅聲請強
    制執行，並經鈞院97年度執字第21852號執行事件受理在案
    ，依本條例施行細則第44條第1項規定，視為協商不成立云
    云。
  (一)聲請人主張其向玉山銀行聲請協商後，債權人台新銀行對聲
    請人自用住宅聲請強制執行，並經本院97年度執字第21852
    號執行事件受理在案等情，業經聲請人提出請求協商之函文
    、並經玉山銀行提出聲請人前置協商申請書及前置協商條件
    審核表，並經本院依職權調閱本院97年度執字第21852號執
    行事件核閱無訛，堪信屬實。
  (二)聲請人陳稱其95及96年度上半年任職於緯緻資訊有限公司，
    平均每月薪資不到20,000元，96年下半年因收入減少，故返
    回嘉義山區學習製茶，幾無收入。至97年初聲請人逐漸有能
    力開始製茶販售，平均每月收入約23,000元，但因係務農所
    得，故無相關證明等語，參諸聲請人95年度薪資所得198,00
    0元，96年度則無薪資所得資料，此有聲請人95、96年度綜
    合所得稅各類所得資料清單在卷可稽，則聲請人主張其95年
    度每月平均薪資不到20,000元，尚屬可採。聲請人復主張其
    96年度因學習製茶，故幾無收入等語，雖有聲請人96年度綜
    合所得稅各類所得資料清單及稅務電子閘門所得調件明細附
    卷可參，惟依債權人新光銀行提出之財團法人金融聯合徵信
    中心資料，聲請人仍擔任「愛人啊檳榔店」負責人，是聲請
    人就該檳榔店是否有營業收入部分，並未具狀說明。
  (三)再者，依聲請人96年度財產歸屬資料清單顯示，聲請人尚有
    超聯網際有限公司（下稱超聯公司）100萬元之投資，聲請
    人雖主張係任職緯緻資訊有限公司時，實際負責人莊政緯受
    超聯公司邀約入股，遂委託聲請人負責超聯公司之業務行銷
    ，並將超聯公司給予之股份信託登記在聲請人名下，嗣聲請
    人轉而學習製茶，已遺忘此事，迄至聲請本件更生時始發現
    股份仍登記在其名下，乃將股份回復登記在莊政緯名下並請
    其出具證明等語。然本院裁定敘明股份有限公司必須提出股
    份之出資資金，並命聲請人就所主張莊政緯投資股份100 萬
    元之事實，提出莊政緯出資等相關資料。聲請人僅函覆負責
    人莊政緯已結束公司營業，且行方不明等語，惟本院參酌莊
    政緯出具之證明書，內容記載「股份於2008年5月轉換」，
    由此觀之，聲請人至97年年中時，尚能因聲請本件更生而與
    莊政緯聯繫要求出具證明，時隔半年，竟稱莊政緯已行方不
    明，況聲請人僅係莊政緯員工，受莊政緯之託代為處理超聯
    公司之行銷業務，莊政緯竟將超聯公司100萬元股份登記在
    聲請人名下，已有違常情，聲請人復無法就此提出莊政緯出
    資100萬元，及股份係信託登記在聲請人名下等相關資料，
    則聲請人主張超聯公司100萬股份非其所投資云云，即無可
    採。
  (四)至於聲請人主張其每月必要支出4,000元，包括飲食2,000元
    及交通費2,000元，並提出97年11、12月共計4,126元之加油
    發票為證，且參酌聲請人主張其每月必要支出已低於最低生
    活支出標準，堪足憑採。聲請人另主張其須扶養父親范乾隆
    及母親范賴明珠等語，然消費者債務清理條例之立法意旨，
    乃在於幫助陷於經濟上困境之債務人，得藉由更生或清算程
    序，走出經濟困境，避免走向絕路，實現憲法所保障之生命
    權，其並非在幫助債務人保持其舊有之生活水平，或幫助債
    務人履行其法定扶養義務。因此在考量所謂之「生活必要性
    支出」，自以維持一般人最低生活水平所需為準，而在扶養
    費支出之考量，亦應以實際上確有受扶養必要之支出為準，
    其與法定扶養義務自當加以區別。經查，聲請人父親范乾隆
    95年度所得收入為289,000元，96年度所得收入為240,000元
    ，平均每月收入約22,042元，且名下有二筆土地及一筆房屋
    ，聲請人母親則無收入及財產資料，此有綜合所得稅各類所
    得資料清單及財產歸屬資料清單在卷可憑，是以聲請人父親
    之資力，實際上無聲請人支出扶養費用之必要，且依聲請人
    父親95、96年度平均月收入為22,042元及名下有房地一情觀
    之，聲請人父親尚可負起夫妻間之扶養義務，故聲請人所列
    扶養之必要支出費用應予剔除。再者，聲請人主張其每月繳
    納支出自有房地之貸款12,000元等語，惟聲請人並未提出相
    關支出證明，況本院審酌此乃取得不動產所有權之對價，係
    聲請人為置產所為之支付費用，非為必要性之生活費用，聲
    請人既已聲請更生，而有不能清償債務之情事，生活程度自
    應受相當之限制，自不得再為購屋之重大消費性支出，故此
    部分因購屋所為之價金支付，不得列入每月必要生活支出，
    亦應剔除。綜上，聲請人每月必要支出合計應為4,000元。
  (五)另經本院詢問後，玉山銀行回覆考量聲請人收支狀況及協議
    書所列可負擔每月無擔保還款金額，其就聲請人無擔保債務
    部分所提協議條件，第一階段1至71期，每期還款金額5,000
    元等情，有玉山銀行函文在卷可稽，此與聲請人陳明其每月
    可提出5,000元之還款方案相符。是本院參酌聲請人若處分
    聲請更生前登記在其名下之100萬股份投資，清償部分債務
    ，降低負債金額，再依聲請人所稱其每月收入約23,000元，
    扣除必要支出4,000元後，尚餘19,000元，倘再按期繳納協
    商金額，實際上即可清償其所欠之債務，其清償能力在客觀
    上並非完全的缺乏。則聲請人主張其有不能清償債務之情事
    ，並非可採，其顯不符消費者債務清理條例第3條之規定，
    不應准許其聲請更生。
三、按債務人不能清償債務或有不能清償之虞者，得依本條例所
    定更生或清算程序，清理其債務，債務清理條例第3條定有
    明文。聲請更生或清算不合程式或不備其他要件者，法院應
    以裁定駁回之。但其情形可以補正者，法院應定期間先命補
    正，該條例第8條亦定有明文。如上所述，聲請人並非有不
    能清償債務或有不能清償之虞情事，應屬聲請更生之要件不
    備，且又無從補正，依首揭條文之意旨，自應駁回其更生之
    聲請，爰裁定如主文所示。
四、末者，聲請人前以已向本院聲請更生為由，聲請本院裁定保
    全處分，期限屆至後再聲請延長其期間，本院乃於97年11月
    13日以97年度消債更字第300號裁定延長保全處分在案，茲
    因本院業已裁定駁回更生之聲請，該保全處分自有併予撤銷
    之必要，爰裁定如主文。
中    華    民    國    98    年     1    月     6    日
              民事第二庭    法      官  林中如
上為正本係照原本作成
如不服本裁定，應於裁定送達後10日內，以書狀向本院提出抗告
，並繳納抗告費新臺幣1千元
中    華    民    國    98    年     1    月     6    日
                            書  記  官  林柑杏


司法院資訊處製作；財團法人民間司法改革基金會備份。
